【裁判字號】    99,簡上,17
【裁判日期】    990722
【裁判案由】    搬運贓物
【裁判全文】
臺灣臺東地方法院刑事判決              99年度簡上字第17號
上  訴  人  乙○○
即  被  告
上列上訴人因犯森林法案件，不服本院99年度簡字第16號，中華
民國99年3月22日第一審簡易判決（起訴書案號：臺灣臺東地方
法院檢察署99年度偵字第186號）提起上訴，本院管轄之第二審
合議庭判決如下：
    主  文
原判決撤銷。
乙○○共同犯森林法第五十條之搬運贓物罪，處有期徒刑陸月，
如易科罰金，以新臺幣壹仟元折算壹日。
    犯罪事實
一、乙○○明知堆置在臺東縣延平鄉鄰近延平事業林區第42林班
    地之檳榔園上的森林主產物牛樟木40塊、殘塊43塊，係真實
    姓名年籍不詳之人於不詳時間自上開林班地竊盜得來之贓物
    ，竟仍與林矩平（已於另案經判決確定）共同基於搬運贓物
    之犯意聯絡，以新臺幣(下同)5仟元之代價僱用林矩平，於
    民國96年10月26日中午12時許，先行駕駛其所有懸掛車牌WU
    -3778號（原車牌號碼為WS-3007號）之自用小貨車，前往上
    開檳榔園，將部分牛樟木搬運至前揭小貨車，嗣林矩平騎乘
    其所有之無車牌機車到達現場，兩人合力將較大塊之牛樟木
    搬運至上開小貨車，待裝載完成，乙○○即將其所有之行動
    電話交予林矩平，自己騎乘其所有停放在現場之車牌號碼
    K62-956號重型機車下山，林矩平則駕駛上開小貨車將牛樟
    木搬運下山。嗣因上開小貨車爆胎，林矩平以行動電話通知
    乙○○，乙○○乃聯絡並引領修車廠人員徐榮宏、張耿倫前
    來維修，維修完成後，林矩平繼續駕駛上開小貨車，於途中
    為埋伏員警攔查，並扣得牛樟木40塊、殘塊43塊。
二、案經本院依職權告發及臺灣臺東地方法院檢察署檢察官自動
    檢舉偵查後提起公訴。
    理  由
一、按被告以外之人於審判外之言詞或書面陳述，除法律有規定
    者外，不得作為證據；又被告以外之人於審判外之陳述，雖
    不符合同法第159 條之1 至第159 條之4 之規定，但經當事
    人於審判程序同意作為證據，法院審酌該言詞陳述或書面陳
    述作成時之情況，認為適當者，亦得為證據。當事人、代理
    人或辯護人於法院調查證據時，知有第159 條第1 項不得為
    證據之情形，而未於言詞辯論終結前聲明異議者，視為有前
    項之同意，刑事訴訟法第159 條第1 項及第159 條之5 分別
    定有明文。查本判決下列所引用之各該被告以外之人於審判
    外之陳述，雖屬傳聞證據，惟均經當事人於本院審理時同意
    採為證據使用，且迄至言詞辯論終結前亦未再聲明異議，本
    院審酌此等證據資料製作時之情況，尚無違法不當及證明力
    明顯過低之瑕疵，亦認為以之作為證據應屬適當，故揆諸前
    開規定，爰逕依刑事訴訟法第159 條之5 規定，認前揭證據
    資料均例外有證據能力，合先敘明。
二、訊據被告乙○○固承認於96年10月26日當天有駕駛自用小貨
    車至上開放置牛樟木地點，惟矢口否認有何共同搬運贓物之
    犯行，於本院審理中辯稱:伊並無以5千元僱用林矩平，也未
    與林矩平一起搬牛樟木，當天是林矩平向伊借車表示去載草
    藥云云。惟查:被告乙○○於原審坦承:「我承認檢察官起訴
    之犯罪事實。我有跟林矩平共同去搬運扣案的牛樟木40塊、
    殘塊43塊，扣案的牛樟木40塊、殘塊43塊我不知道是何人盜
    採的。我有借林矩平車子，我也承認我有花錢請林矩平去搬
    運牛樟木40塊、殘塊43塊，但是牛樟木40塊、殘塊43塊是何
    人盜採的我不知道，我是看到有人把牛樟木40塊、殘塊43塊
    放在檳榔園，我就叫林矩平跟我一起去搬運，我沒有偷牛樟
    木40塊、殘塊43塊。」等語(見原審99易字第49號卷第38頁
    背面)，核與證人林矩平於偵查中具結證稱:「(問:96年10月
    26 日經過情形為何?)乙○○拜託我去開車，去載木材，他
    會給我酬勞5,000元，但我沒有拿到酬勞，我是騎自己所有
    的機車上去，我的機車是人家報廢給我的，我沒有車號，該
    機車是暗紅色，我上去時，乙○○的車子已在上面了，車上
    已經裝有一半的木頭，但比較大的木頭還沒有載上車子，還
    有堆置在現場檳榔園那邊，我不知道木頭是不是乙○○鋸的
    ，我就跟乙○○一起將木頭抬上車，因為木頭奇形怪狀，都
    有疊，疊完後，乙○○先下山，乙○○騎K62-956號機車下
    山，我是開廂型車跟在後面，K62-956號機車也是我上山時
    就已停在現場。爆胎後，我就將車子停在路邊，我打電話給
    乙○○，乙○○說為什麼不要開下來，我說再開危險，乙○
    ○說你停在路邊不好，我說你還是來換輪胎，我想那邊不是
    林班地，我想這些東西應該不用藏起來，乙○○就打電話找
    汽車行的人來補胎，乙○○先上來看，然後乙○○就打電話
    給修車廠的人，乙○○就騎該機車載我下山，我下山後，我
    就休息了一下，然後等到修車場的人換輪胎，我事後想也怪
    怪的，乙○○就先走了，乙○○下山又來來回回1、2趟。等
    到快修完好的時候，乙○○就叫我跟修車廠的人一起下山就
    好，修車廠的人開的很慢，時速約2、30公里，然後到初鹿
    村就被攔下來，當時被攔下來的時候，我想不是林班地的東
    西，應該不會怎樣吧，後來，乙○○跟郭律師到到派出所來
    看我，我以為他幫我請律師，我想怎麼搞那麼大，律師說東
    西是我載的叫我認罪。」(見98年度他字第262號卷第36、37
    頁)互核相符，另證人即臺東縣警察局臺東分局偵查隊小隊
    長曾憲台於本院96年度訴字第331號林矩平違反森林法案件
    中亦證稱:案發當天有看到乙○○騎機車到山上來回2次，乙
    ○○的神態都是在觀望有沒有人注意，後來有一輛WU-3778
    號的車子下山，看見車上有牛樟木就上前攔截等語(見該卷
    第174 、175頁)。又證人黃耀南於警詢中證稱:96年10月26
    日下午5時許，乙○○打電話請伊去修車，伊就指示員工徐
    榮宏及張耿綸前往修車等語(見警卷第21頁)。證人徐榮宏及
    張耿綸於警詢中均證稱:其等有依指示到初鹿山區修車，有
    看到車上載滿木頭等語(見警卷第14至19頁)。此外，並有地
    磅單2紙、會勘紀錄、林矩平之行政院衛生署臺東醫院診斷
    證明書、扣案牛樟木40塊、殘塊43塊之贓物認領保管單、扣
    押物品目錄表、現場照片5張、牛樟木清點照片42張在卷可
    稽。綜上足認，被告乙○○應有以5仟元之代價僱用林矩平
    ，並與林矩平共同搬運森林主產物牛樟木，被告與林矩平共
    同搬運森林主產物贓物之犯行應堪認定。另被告如僅是單純
    的出借小貨車供林矩平使用，衡諸常情，通常借用人會親自
    到出借人所在處借用汽車，然被告卻將小貨車開到林班地旁
    的檳榔園供林矩平使用，且在小貨車爆胎後，又聯絡並引領
    他人前往山上修車，顯然有違單純出借車輛之常情，被告上
    開辯解，委無足採。
三、按森林指林地及其群生竹、木之總稱。依其所有權之歸屬，
    分為國有林、公有林及私有林，森林法第3條定有明文。次
    按森林主產物，係指生立、枯損、倒伏之竹木及餘留之根株
    、殘材，國有林林產物處分規則第3條規定甚明，是上開牛
    樟木自屬森林主產物。核被告所為，係犯森林法第50條搬運
    贓物罪，應依刑法第349條第2項之搬運贓物罪處斷。被告與
    另案被告林矩平就上開犯行，有犯意聯絡、行為分擔，應論
    以共同正犯。
四、本件原審以被告罪證明確，予以論罪科刑，固非無見。惟查
    ：推事曾為告訴人、告發人、證人或鑑定人者，應自行迴避
    ，不得執行職務;又依法律或裁判應迴避之法官參與審判者
    ，其判決當然違背法令，刑事訴訟法第17條第6款及同法第
    379條第2款分別定有明文。再刑事訴訟法第17條第6款中所
    謂告發不限於私意之告發，即因審理案件發現有犯罪嫌疑時
    ，依刑事訴訟法第241條規定所為之公務上告發亦包括在內
    。且此情形，依同法第18條第1款規定，並為聲請法官迴避
    之事由（最高法院74年度台上字第3644號裁判意旨參照）。
    本件被告乙○○涉犯森林法之案件，係由原審判決之法官所
    屬合議庭於本院96年度訴字第331號林矩平違反森林法案件
    ，認定本件被告乙○○涉犯共同搬運贓物罪嫌而依職權告發
    ，經臺灣臺東地方法院檢察署檢察官偵查後，提起本件公訴
    。此觀卷附本院96年度訴字第331號刑事判決理由欄載明:「
    至證人乙○○所涉共同搬運贓物罪嫌部分，因非在本案之起
    訴範圍內，本院尚不得對該部分予以審究，自應由本院依職
    權告發，由偵查機關再行處理，附此敘明。」，及臺灣臺東
    地方法院檢察署檢察官於98年11月5日簽呈說明欄載明:「三
    、經臺灣臺東地方法院於96年度訴字第331號判決中依法職
    權告發。」(見該署98年度他字第262號卷第2頁)，又該署99
    年度偵字第186號起訴書犯罪事實欄載明:「二、案經臺灣臺
    東地方法院依職權告發及本署檢察官自動檢舉偵辦。」等字
    樣自明。原審法官依職權告發本案被告乙○○涉犯共同搬運
    贓物罪嫌，檢察官偵查後對被告乙○○提起公訴，原審法官
    收受本案後，應依刑事訴訟法第17條第6款自行迴避，然原
    審法官未自行迴避而審判本案，其判決當然違背法令。本件
    被告以證人林矩平之證詞可信度令人懷疑，原審對被告諭知
    有期徒刑6月，且未為緩刑之宣告，量刑過重之理由提起上
    訴，被告上訴雖無理由，然原審既有上開可議之處，仍屬無
    可維持，應由本院合議庭撤銷原判決，並予以改判。
五、本院審酌被告乙○○共同搬運森林主產物牛樟木，對森林保
    育與國家財產造成損害，惟其犯罪之手段尚屬和平，家庭經
    濟狀況不好，有多次前科紀錄品性不佳，學歷為國中畢業，
    搬運贓物之數量為牛樟木40塊、殘塊43塊，犯罪所生之危害
    尚非嚴重，又依現有卷證，尚無事證可認其犯後有何悔悟意
    思之犯後態度等一切情狀，量處如主文所示之刑，並諭知易
    科罰金之折算標準，以資懲儆。本件被告於偵查中否認犯行
    ，雖於原審坦白承認，惟於本院審理時復否認犯行，被告之
    供詞反覆，難認被告有何悔悟改過之意，被告無以暫不執行
    為適當的情形，故不予宣告緩刑。
六、據上論斷，應依刑事訴訟法第455條之1第1項、第3項、第
    369條第1項前段、第364條、第299條第1項前段，森林法第
    50條，刑法第11條前段、第28條、第349條第2項、第41條第
    1項前段，刑法施行法第1條之1，判決如主文。
本案經檢察官甲○○到庭執行職務。
中    華    民    國    99    年    7    月    22    日
                  刑事第四庭    審判長法  官  馬培基
                                      法  官  劉正偉
                                      法  官  盧亨龍
以上正本證明與原本無異。
不得上訴。
                                      書記官  戴嘉宏
中    華    民    國    99    年    7    月    22    日
附錄論罪科刑法條：
森林法第50條
（竊取森林主、副產物罪）
竊取森林主、副產物，收受、搬運、寄藏、收買贓物或為牙保者
，依刑法規定處斷。
中華民國刑法第349條
（普通贓物罪）
收受贓物者，處 3 年以下有期徒刑、拘役或 5 百元以下罰金。
搬運、寄藏、故買贓物或為牙保者，處 5 年以下有期徒刑、拘
役或科或併科 1 千元以下罰金。
因贓物變得之財物，以贓物論。

司法院資訊處製作；財團法人民間司法改革基金會備份。
